最高法院刑事判決　　　　　　　　　 111年度台上字第1017號
上　訴　人　陳傑宗




上列上訴人因公共危險案件，不服臺灣高等法院高雄分院中華民
國110年11月10日第二審更審判決（110年度交上更二字第4 號，
起訴案號：臺灣高雄地方檢察署107年度調偵字第120號），提起
上訴，本院判決如下：
    主  文
上訴駁回。
    理  由
一、按刑事訴訟法第377 條規定，上訴於第三審法院，非以判決
    違背法令為理由，不得為之。是提起第三審上訴，應以原判
    決違背法令為理由，係屬法定要件。如果上訴理由書狀並未
    依據卷內訴訟資料，具體指摘原判決不適用何種法則或如何
    適用不當，或所指摘原判決違法情事，顯與法律規定得為第
    三審上訴理由之違法情形，不相適合時，均應認其上訴為違
    背法律上之程式，予以駁回。
二、本件經原審審理結果，認為上訴人陳傑宗有如原判決事實欄
    所載肇事逃逸之犯行明確，因而撤銷第一審該部分之科刑判
    決，經比較新舊法，改判論處上訴人犯修正後肇事致人傷害
    逃逸罪刑，已詳敘其調查、取捨證據之結果及憑以認定犯罪
    事實之心證理由。並就上訴人否認犯行之辯詞及所執不知車
    禍肇事等辯解認非可採，予以論述及指駁。
三、原判決認定上開犯行，係綜合上訴人之不利己部分供述，證
    人賴振維、余豐昌（以上2 人均為告訴人）之證詞，第一審
    法院勘驗遠通電收ETC 門架車輛通行紀錄影像結果、現場及
    車損照片，暨案內其他證據資料，相互勾稽，資為判斷上訴
    人駕駛聯結車（下稱聯結車），貿然向右變換車道，不慎擦
    撞賴振維駕駛之自小客車（下稱自小客車）左後方，造成自
    小客車失控向內側車道旋轉撞擊中央護欄，如何應知悉自小
    客車內人員可能因此受傷（上訴人另犯業務過失傷害罪，業
    經第一審判處罪刑確定），仍未下車查看或留下聯絡方式，
    亦未施以必要之救護措施，逕自駛離現場，經警循線查知，
    何以堪認係肇事致人受傷而逃逸，詳述其論據，記明理由及
    所憑。並依憑自小客車左後方車尾於本件事故後出現擦刮紅
    漆，與聯結車紅色車頭之特徵吻合，及自小客車後方受撞後
    ，穿越聯結車行向車道向內側滑行旋轉撞至中央護欄之軌跡
    ，與上訴人於警詢及第一審審理時供承其變換車道至自小客
    車旁時，聽見自小客車副駕駛座發出啊一聲等項，逐一剖析
    論述何以上訴人離開現場時已具肇事逃逸之主觀犯意，所為
    論列說明，無悖乎經驗法則與論理法則。且上訴人及其原審
    辯護人於原審審理期日未請求調查證據，則原審綜合卷內事
    證，足以認上訴人上揭犯行，而未為其他無益調查，要無調
    查未盡或理由不備之違法。上訴意旨泛以不知肇事而無逃逸
    故意，及兩車未發生碰撞等詞，指摘原判決論處其上開罪刑
    為不法，顯係就同一事項持不同見解，任意爭執，並非適法
    之上訴第三審理由。
四、依司法院釋字第775號解釋意旨，適用刑法第47條第1項累犯
    加重本刑之規定，若造成行為人所受之刑罰超過其所應負擔
    罪責，而不符合罪刑相當原則、比例原則，則有違反憲法第
    8 條保障人身自由所為之限制或牴觸第23條比例原則，在此
    範圍內，有關機關應依此解釋意旨修法，於修正前，法院應
    就個案依該解釋意旨，裁量是否加重最低本刑。本件原判決
    已敘明上訴人於前案有期徒刑執行完畢後5 年以內，故意再
    犯本件肇事逃逸罪行而成立累犯之旨，並具體審酌上訴人之
    犯罪情節，認依累犯規定加重其刑，並無致上訴人所受刑罰
    超過所應負擔罪責，或其人身自由因此遭受過苛侵害之情形
    ，且與罪刑相當原則無違，記明其裁量之理由，難認有違反
    前述司法院解釋意旨或適用法則不當之違法。上訴意旨僅憑
    己見，純就該科刑裁量權之適法行使，指摘原判決依累犯規
    定加重，有適用法則不當之違法，同非合法上訴第三審之理
    由。
五、綜合前旨及其他上訴意旨，仍置原判決所為明白論斷於不顧
    ，而持已為原判決指駁之陳詞再事爭辯，或對於事實審法院
    取捨證據、自由判斷證據證明力之職權行使，徒以自己之說
    詞，任意指為違法，要與法律規定得為第三審上訴理由之違
    法情形，不相適合。本件上訴違背法律上之程式，應予駁回
    。
據上論結，應依刑事訴訟法第395條前段，判決如主文。
中    華    民    國   111    年    4     月    13    日
                  刑事第九庭審判長法  官  何  菁  莪  
                                  法  官  何  信  慶  
                                  法  官  朱  瑞  娟  
                                  法  官  劉  興  浪  
                                  法  官  高  玉  舜  
本件正本證明與原本無異
                                  書記官
中    華    民    國   111    年    4     月    15    日